臺灣高等法院刑事判決　　　　　　　　96年度上訴字第1391號
上　訴　人　台灣桃園地方法院檢察署檢察官
被　　　告　甲○○
　　　　　　乙○○
　　　　　　　　　　　樓之4
上列二人共同
指定辯護人　義務辯護人　楊嘉馹律師
上列上訴人因被告等違反槍砲彈藥刀械管制條例案件，不服臺灣
桃園地方法院95年度訴字第889號，中華民國96年2月1日第一審
判決（起訴案號：臺灣桃園地方法院檢察署94年度偵續字第56號
），提起上訴，本院判決如下：
    主  文
原判決撤銷。
甲○○、乙○○共同未經許可，製造其他可發射金屬或子彈具有
殺傷力之改造手槍，各處有期徒刑伍年陸月；均併科罰金新臺幣
拾萬元，罰金如易服勞役，以銀元參佰元即新台幣玖佰元折算壹
日。扣案之仿WALTHER廠PPK/S型半自動改造手槍壹支沒收。
    事  實
一、乙○○、甲○○均明知未經許可，不得無故製造具有殺傷力
    之改造手槍，竟基於製造可發射子彈具有殺傷力之改造手槍
    之犯意聯絡及行為分擔，由乙○○先於民國93年8月21日下
    午1時44分許，將其所持有之仿WALTHER廠PPK/S型半自動手
    槍之改造手槍1枝、仿WALTHER廠PPK/S型半自動手槍之玩具
    手槍零件1枝、仿BERETTA廠84型半自動手槍之玩具手槍零件
    2枝、土造子彈成品2顆、土造子彈半成品1顆，交予甲○○
    ，由甲○○在邱錦洋（持有可發射子彈具有殺傷力改造手槍
    罪嫌部分，已經法院判決確定）位於在桃園縣楊梅鎮○○路
    ○段176巷76號邱錦洋住處內，利用邱錦洋家中之剉刀等工具
    ，剉磨槍管，而將前揭仿WALTHER廠PP K/S型半自動手槍改
    造完成為可發射子彈具有殺傷力之改造手槍後（其餘槍枝零
    件、子彈經鑑驗結果均不具殺傷力），將該槍枝交還給乙○
    ○。嗣於93年10月29日經警在桃園縣楊梅鎮○○路○段176巷
    76號邱錦洋住處搜索後查獲，並扣得仿WALTHER廠PPK/S型半
    自動手槍之改造手槍1枝、仿WALTHER廠PPK/S型半自動手槍
    之玩具手槍零件1枝、仿BERETTA廠84型半自動手槍之玩具手
    槍零件2枝、土造子彈成品2顆、土造子彈半成品1顆。
二、案經內政部警政署刑事警察局移送台灣桃園地方法院檢察署
    檢察官偵查起訴。
    理  由
壹、證據能力部分：
    證人邱錦洋、黃國炫於警詢中所為之陳述，為被告以外之人
    審判外所為陳述，屬傳聞證據，而被告於原審行準備程序時
    已就上開供述之證據能力提出爭執，主張無證據能力（被告
    甲○○僅對證人邱錦洋於警詢、偵查中之陳述，認無證據能
    力，其餘證人黃國炫、吳家豪證詞部分，均同意作為證據）
    ，經審酌證人邱錦洋、黃國炫於警詢中所為陳述之內容，並
    考量證人邱錦洋、黃國炫於原審審理時已經傳喚到庭具結作
    證，認證人邱錦洋、黃國炫於警詢時之陳述，尚非為證明本
    件犯罪事實之存否所必要者，而與刑事訴訟法第159條之2或
    第159條之3所定情形不相符合，復查無其他得例外取得證據
    能力之法律依據，是依刑事訴訟法第159條第1項規定，應認
    證人邱錦洋、黃國炫於警詢中所為之陳述不具證據能力。雖
    證人邱錦洋、黃國炫於警詢中所為之陳述，不得直接作為認
    定犯罪事實存否之證據，惟於詰問過程中，如為與先前所述
    不一致之陳述時，仍容許以之作為彈劾證據，用以爭執其先
    後不一致陳述之證明力（最高法院著有94年度臺上字第6881
    號判決參照），併予敘明。另被告以外之人於偵查中向檢察
    官所為之陳述，除顯有不可信之情況者外，得為證據，刑事
    訴訟法第159條之1第2項亦有明文，證人邱錦洋、黃國炫、
    吳家豪於偵查中之陳述，雖亦係審判外之陳述，惟其於偵查
    中之陳述，既經具結後始接受檢察官詢問，有證人結文3份
    在卷可參，亦非非法取得，並無顯有不可採信之情況，是本
    院認證人邱錦洋、黃國炫、吳家豪前開偵查中之陳述，有證
    據能力。
貳、實體部分：
一、被告甲○○經本院合法傳喚，無正當理由而不到庭，惟訊據
    被告乙○○矢口否認有何共同製造可發射子彈具有殺傷力槍
    枝之犯行，辯稱：扣案槍枝確實不是伊所有，更無委請被告
    甲○○磨製槍管後予以換裝改造槍枝之行為云云；被告甲○
    ○於原審審理中則辯稱：伊並沒有幫被告乙○○改造槍枝等
    語。惟查：
（一）本案扣案之槍枝經送內政部警政署刑事警察局鑑驗結果，
      認係仿WALTHER廠PPK／S型半自動手槍製造之金屬玩具手
      槍，換裝土造金屬槍管改造而成之改造手槍，認具殺傷力
      等語，有該局93年12月7日刑鑑字第0930221559號鑑驗通
      知書在卷可稽（見93年度偵字第17984號偵查卷第255頁以
      下），是本件涉案之槍枝為可發射子彈具有殺傷力之改造
      手槍，甚為明確。
（二）證人邱錦洋於警詢中證稱：現場為警查獲之槍枝零件及改
      造子彈成品、半成品全是綽號「小黑」之黃國炫男子拿給
      伊的。另甲○○確實曾有1次至伊家中，利用伊家中之銼
      刀慢慢磨製槍管改造槍枝，至於槍枝是幫何人改造伊不清
      楚。而這1次就是指在93年8月21日13時44分3秒許之監聽
      譯文內談及的這1次等語（見93年偵字第17984號偵查卷第
      3頁以下）；其於偵查中復證稱：扣案之槍枝、子彈是綽
      號小黑之黃國炫在被警查獲約10天前交給伊，並叫伊拿回
      家的等語（見93年偵字第17984號偵查卷第138頁以下、見
      94年偵續字第56號偵查卷第45頁）；其於原審審理中再證
      稱：93年10月29日經警員在伊位於楊新路2段176巷76號2
      樓住處查獲之槍彈是被告乙○○所有的。因為被查獲前幾
      天，黃國炫打電話給伊，要伊到乙○○外公家去將該等物
      品拿回來，而且黃國炫有告訴伊槍枝是乙○○的，伊前去
      拿取物品時，黃國炫當時是在乙○○外公中壢家中。另伊
      不清楚甲○○有無在伊住處改造過槍管，但甲○○確實有
      向伊借用過銼刀，至於磨製什麼，伊不知道等語（見原審
      95年11月9日審判筆錄第3頁、第4頁、第5頁、第9頁、第
      10頁）。再經檢察官詰問，證人邱錦洋再證稱：扣案物品
      本來就是乙○○所有的，是伊接獲黃國炫電話通知前去拿
      取物品時，黃國炫告訴伊說東西是乙○○的，伊才知道扣
      案物品是乙○○的等語（見原審95年11月9日審判筆錄第5
      頁）。
（三）證人黃國炫於檢察官94年11月22日偵查中證稱：是乙○○
      打電話叫伊請邱錦洋到乙○○外公位於中壢家中拿取扣案
      物品，伊就打電話給邱錦洋，實際上並沒有經手扣案物品
      ，更沒有將之交付予邱錦洋。至於93年10月30日在檢察官
      偵訊時會說伊有將扣案物品交給邱錦洋並寄放在邱錦洋那
      裡，是因為邱錦洋來乙○○外公中壢家中拿槍時，伊在場
      ，才會如此說。另扣案物品確實乙○○所有等語（見94年
      偵續字第56號偵查卷第31頁）；嗣於94年12月21日偵查中
      復證稱：曾在邱錦洋家中有聽到乙○○與甲○○在廚房桌
      上談及槍枝部分零件壞掉、試槍事情等語（94年偵續字第
      56號偵查卷第31頁）。
（四）證人吳家豪於檢察官偵查中證稱：槍枝是乙○○的，因為
      當時在邱錦洋家中有聽到乙○○與甲○○在廚房桌上談及
      槍枝部分零件壞掉、試槍事情，當時在邱錦洋家中的有邱
      錦洋、乙○○、甲○○、黃國炫及伊等語（見94年偵續字
      第56號偵查卷第44頁）。其於原審審理中復證稱：在查獲
      前1星期前，在邱錦洋住處泡茶聊天時，伊無意間有聽到
      邱錦洋與甲○○2人在說槍枝與子彈是乙○○的等語（見
      原審95年9月21日審判筆錄第5頁、第6頁）。
（五）由上述證人邱錦洋、黃國炫、吳家豪分別於偵審中之供述
      ，足證扣案之槍枝與子彈確係被告乙○○所有要無疑義。
      雖證人邱錦洋、黃國炫、吳家豪三人於偵審中之多次供述
      並不完全相符，惟按證據由法院自由判斷，故證人之證言
      縱令先後未盡相符，但法院本於審理所得之心證，就其證
      言一部分認為確實可信予以採取，原非法所不許；證人之
      陳述有部分前後不符，或相互間有所歧異時，究竟何者為
      可採，法院仍得本其自由心證予以斟酌，非謂一有不符或
      矛盾，即應認其全部均為不可採信；最高法院46年台上字
      第1155號、74年台上字第1599號分別著有判例可資參照。
      互核上引證人邱錦洋、黃國炫、吳家豪分別於偵審中之供
      述，均屬相符。其此部分之供述即非不可採信。
（六）另參以卷附公訴人所提出之監聽通聯譯文內容（即93年偵
      字第17984號偵查卷附第59頁以下），均有收錄發話者與
      答話者間談論槍枝與槍管之話題，而被告二人於原審、本
      院審理中亦分別均不否認部分對話譯文確實為渠等之談話
      ，僅被告乙○○辯稱伊等係在講玻璃管云云。惟綜觀上述
      監聽通聯譯文之內容，分別有直接提及帶槍者、有提及管
      子者、有提及彈者、亦有提及火藥及底火、亦有提及射不
      出去、退彈退不出來、或提及歹鐵（台語，壞鐵之意）者
      （分見上引卷第63頁、65頁、66頁、67頁、69頁、71頁）
      ，在在足證上開監聽通聯譯文內容顯係在討論有關槍、彈
      之改造無疑。
    綜上所述，足見被告等上開否認犯行之所辯，要係事後飾卸
    之詞，顯不足採信。本件事證明確，被告等之犯行，堪以認
    定，應依法論科。
二、查被告等本件行為後，槍砲彈藥刀械管制條例於94年1月26
    日修正施行，比較修正前（槍砲彈藥刀械管制條例第11條第
    1項）、後（槍砲彈藥刀械管制條例第8條第1項），以修正
    前之規定較有利於被告，依刑法第2條第1項但書之規定，應
    適用修正前之規定。是核被告等所為，係犯修正前槍砲彈藥
    刀械管制條例第11條第1項之未經許可，製造其他可發射金
    屬或子彈具有殺傷力之改造手槍罪。被告二人關於本案，彼
    等間有犯意之聯絡及行為之分擔，均為共同正犯。被告等因
    製造上開槍械而持有，其持有之低度行為為高度之製造行為
    所吸收，不另論罪。被告等行為後，刑法於94年2月2日修正
    公布並於95年7月1日施行，其中第28條共犯規定，雖將舊法
    之「實施」修正為「實行」，其中「實施」一語，涵蓋陰謀
    、預備、著手及實行之概念在內，其範圍較廣；而「實行」
    則著重於直接從事構成犯罪事實之行為，其範圍較狹；二者
    之意義及範圍固有不同，但對於本件被告之犯行，刑法第28
    條之修正內容，對於被告並無刑罰輕重之影響，應無適用修
    正後刑法第2條第1項規定比較新舊法適用之問題（最高法院
    95年台上字第5589號判決意旨參照）。另刑法第42條雖經修
    正，惟易刑處分之相關規定，尚非在上開罪刑綜合比較之列
    ，應即適用修正後刑法第42條之規定，併此敘明。
三、原審就卷存各項證據資料，未詳予勾稽，遽為被告等均無罪
    之諭知，顯有可議。檢察官上訴意旨，就此指摘原判決不當
    ，求予撤銷改判，為有理由，應由本院將原判決撤銷。爰審
    酌被告乙○○尚無前科紀錄，被告甲○○則有多次前科紀錄
    之品行，本件之犯罪動機、手段、所生危害、犯後仍飾詞卸
    責之態度等一切情狀，分別量處如主文第2項所示之刑，並
    就罰金部分諭知易服勞役之折算標準，以示懲儆。
四、扣案之仿WALTHER廠PPK/S型半自動改造手槍1支，為違禁物
    ，應依法併予沒收。
五、被告甲○○經本院合法傳喚，無正當理由而不到庭，爰不待
    其陳述，逕行判決，附此敘明。
據上論斷，應依刑事訴訟法第369條第1項前段、第364條、第371
條、第299條第1項前段，94年1月26日修正前槍砲彈藥刀械管制
條例第11條第1項、刑法第11條、第2條、第28條、第42條第3項
、第38條第1項第1款，判決如主文。
本案經檢察官游明仁到庭執行職務。
中　　華　　民　　國　　96　　年　　9　　月　　28　　日
 　　      　　　 刑事第二十庭審判長法　官　楊貴雄
                                    法　官　林立華
                                    法　官　林銓正
以上正本證明與原本無異。
如不服本判決，應於收受送達後10日內向本院提出上訴書狀，其
未敘述上訴之理由者並得於提起上訴後10日內向本院補提理由書
（均須按他造當事人之人數附繕本）。
                                    書記官  陳玲憶
中　　華　　民　　國　　96　　年　　9 　　月　　28　　日
附錄：本案論罪科刑法條全文
修正前槍砲彈藥刀械管制條例第11條第1項
未經許可，製造、販賣或運輸第四條第一項第一款所稱其他可發
射金屬或子彈具有殺傷力之各式槍砲者，處五年以上有期徒刑，
併科新臺幣一千萬元以下罰金。
